【裁判字號】    92,重訴,349
【裁判日期】    920624
【裁判案由】    清償借款
【裁判全文】
臺灣臺中地方法院民事判決  九十二年度重訴字第三四九號
    原      告  華南商業銀行股份有限公司
    法定代理人  丁○○
    訴訟代理人  甲○○
                戊○○
    被      告  乙○○
                丙○○○
右當事人間請求清償借款事件，本院判決如左：
    主    文
被告應連帶給付原告新臺幣壹仟壹佰萬元，及分別如附表所示之金額，按所列利率計
算之利息與違約金。
原告其餘之訴駁回。
訴訟費用由被告連帶負擔。
    事    實
甲、原告方面：
一、聲明：求為判決被告應連帶給付原告新臺幣（下同）一千一百萬元，及其中一千
    萬元自九十一年五月十三日起至清償日止，按週年利率百分之六點一一計算之利
    息，暨自九十一年六月十四日起至清償日止，逾期在六個月以內者，按上開利率
    百分之十，逾期超過六個月者，按上開利率百分之二十計算之違約金；另一百萬
    元自九十一年十二月十三日起至清償日止，按週年利率百分之七點七一計算之利
    息，暨自九十一年十二月十四日起至清償日止，依前述方式計算之違約金。
二、陳述：
（一）被告乙○○於民國八十九年四月十二日邀同另一被告丙○○○為連帶保證人，
      向原告借款兩筆，金額各為新臺幣（下同）(1)一千萬元（下稱第(1)筆借款）、
      (2)一百萬元（下稱第(2)筆借款），約定借款期限分別至(1)九十六年四月十二日
      、(2)九十一年十二月十二日止，被告乙○○就第(1)筆借款，應自借款日起算之
      前二十四個月按月付息，自第二十五個月起，依年金法按月平均攤還本息，利
      率按原告基本放款利率加碼週年利率百分之零點四計算（借款當時為週年利率
      百分之八點二），其後於原告基本放款利率變動時，自調整日起，按調整後之
      原告基本放款利率加碼週年利率百分之零點四計算（於原告提起本件訴訟時之
      利率為週年利率百分之六點一一）；第(2)筆借款則須自借款日起，依原告基本
      放款利率加碼週年利率百分之零點四（借款當時之利率為週年利率百分之八）
      按月繳息，其後依原告基本放款利率變動而機動調整（於原告提起本件訴訟時
      之利率為週年利率百分之七點七一）。被告乙○○就該二筆借款倘逾期清償本
      息，即喪失期限利益，全部債務視為到期。除仍按上開利率計息外，逾期清償
      在六個月以內者，應按上開利率百分之十；逾期超過六個月者，則須按上開利
      率百分之二十計付違約金。
（二）詎被告乙○○於借得該二筆款項後，就第(1)筆借款自九十一年五月十三日起即
      未依約按期繳納本息，其債務已視為全部到期，至第(2)筆借款於九十一年十二
      月十二日屆期後亦未將本息清償完畢，其就該二筆借款合計尚積欠原告借款本
      金一千一百萬元，及分別按附表所示之金額，依所列利率計算之利息與違約金
      未清償，被告丙○○○既為被告乙○○之連帶保證人，自應就被告乙○○對原
      告所負上開債務負連帶清償責任，爰依消費借貸及連帶保證之法律關係提起本
      件訴訟，求為判決如聲明所示。
（三）對被告抗辯之陳述：原告確曾於九十一年十二月三十一日，自被告乙○○於原
      告銀行開設之帳戶內扣款，以抵償該被告應給付之第(2)筆借款利息，然於該日
      所扣得款項僅足清償該筆借款至九十一年十二月十二日止之利息，被告乙○○
      抗辯原告就該筆借款僅得請求自九十二年一月一日起之利息等語，自屬誤會。
三、證據：提出「華銀金融卡（往來卡）貸款」借款契約、消費者貸款契約各一份、
    貸款本息攤還表二份、存款往來明細表五紙（以上均為影本）為證。
乙、被告乙○○方面：
一、聲明：求為判決駁回原告之訴。
二、陳述：伊確曾與原告訂立前述二消費借貸契約，借用一千一百萬元，且就前述第
    (1)筆借款自九十一年五月十三日起即未繳納利息，惟伊就第(2)筆借款已利用在原
    告銀行所開設帳戶扣款之方式繳納利息至同年十二月三十一日，原告請求伊應給
    付自九十一年十二月十三日起至同年月三十一日止之利息部分，應無理由。
丙、被告丙○○○方面：未於言詞辯論期日到庭，亦未提出書狀作何聲明或陳述。
    理    由
一、本件被告丙○○○經合法通知，未於最後言詞辯論期日到場，核無民事訴訟法第
    三百八十六條各款所列情形，爰依原告之聲請，由其一造辯論而為判決。
二、原告起訴主張：被告乙○○於八十九年四月十二日邀同另被告丙○○○為連帶保
    證人，向原告借款兩筆，金額分別為(1)一千萬元及(2)一百萬元，約定借貸期限分
    別至九十六年四月十二日及九十一年十二月十二日止，被告乙○○就第(1)筆借款
    應自借款日起算之前二十四個月按月付息，自第二十五個月起，依年金法按月平
    均攤還本息；就第(2)筆借款則須自借款日起按月繳息，如逾期給付本息，即喪失
    期限利益，全部債務視為到期，除應按上開利率計息外，尚須給付依事實欄所載
    方式計算之違約金。詎被告乙○○就第(1)筆借款自九十一年五月十三日起即未按
    期繳納本息，第(2)筆借款於九十一年十二月十二日清償期屆至時亦未將本金及利
    息清償完畢，爰依消費借貸及連帶保證之法律關係提起本訴，求為判決如主文第
    一項所示。被告乙○○則以：伊確向原告借用前述二筆款項，且就第(1)筆借款自
    九十一年五月十三日起即未按期清償利息，第(2)筆借款屆期亦未向原告清償本金
    ，惟伊就該筆借款已以在原告銀行開設之帳戶繳納利息至九十一年十二月三十一
    日等語，資為抗辯；被告丙○○○未於言詞辯論期日到場，且未提出書狀作何聲
    明或陳述。
三、原告主張被告乙○○邀同被告丙○○○為連帶保證人，向其借用一千一百萬元，
    就第(1)筆借款自九十一年五月十三日起即未依約清償利息，第(2)筆借款屆期亦未
    清償本金之事實，業據其提出與所述情節相符之「華銀金融卡（往來卡）貸款」
    借款契約、消費者貸款契約及第(1)筆借款之放款帳務資料查詢單各一份為證，且
    為被告乙○○所不爭執，被告丙○○○受本院經相當時期之合法通知，於言詞辯
    論期日不到場，亦未提出準備書狀爭執，依據民事訴訟法第二百八十條第三項及
    第一項前段之規定，對於原告主張之前揭事實應視同自認，故原告上述主張堪信
    為真實。原告另主張：被告乙○○就第(2)筆借款應給付自九十一年十二月十三日
    起至清償日止之利息等情，亦經其提出該筆借款之貸款本息攤還表一份及存款往
    來明細表五紙為證，惟為被告乙○○所否認，並以：伊就該筆借款已以於原告銀
    行開設帳戶內之存款繳納利息至九十一年十二月三十一日，原告請求伊就該筆借
    款給付自九十一年十二月十三日起至同年月三十一日止之利息，並無理由等語置
    辯。經查，兩造就第(2)筆借款所訂之「華銀金融卡（往來卡）貸款」借款契約第
    三條約定：借款利息以每日最高借款餘額為當日借款本金，自借款日起按原告基
    本放款利率加碼年率百分之零點四計付；嗣後隨原告基本放款利率之變動而調整
    ，並於每月月底結算繳息，足見兩造就第(2)筆借款係約定按日計息，惟逐月結算
    該月應繳利息，則被告乙○○就第(2)筆借款於九十一年十二月，僅須給付十二日
    之利息，以原告主張且該被告亦無爭執之利率即週年利率百分之七點七一計算，
    被告乙○○於該月份應給付之第(2)筆借款利息應為二千四百八十七元（計算式：
    0000000X%7.71/12=6425, 6425X12/31=2487，元以下四捨五入）。又被告乙○○
    抗辯其於原告銀行所開設帳戶於九十一年十二月三十一日，確曾經原告扣款以繳
    納該筆借款之利息等情，為原告所不爭執，復有原告提出之存款往來明細表可資
    佐證，依原告於本院言詞辯論期日所陳，上開存款往來明細表「摘要」欄為「Ｏ
    ＤＮ」部分，即為被告乙○○以存款扣繳利息之紀錄，以此核算該被告於九十一
    年十二月三十一日，經原告於其帳戶內扣款之金額為六千九百五十二元（
    6741+211=6952），是以被告乙○○於該月份在上開帳戶遭原告扣除之款項，已
    逾其於該月應支付之利息數額，則超過部分自得抵充其因該筆借款本金於九十一
    年十二月十二日屆期未清償，而應支付之遲延利息。又倘依上開契約第四條約定
    ，以前揭利率計算被告乙○○自第(2)筆借款於九十一年十二月十二日清償期屆至
    後至同年月三十一日止之遲延利息，其數額應為三千九百三十八元（
    0000-0000=3938），而該被告於九十一年十二月三十一日經原告扣款之金額，於
    扣除該筆借款於清償期屆至前應繳之利息後，尚餘四千四百六十五元（
    0000-0000=4465），仍足以清償其於該筆借款本金屆清償期後至九十一年十二月
    三十一日止應繳納之遲延利息，則被告乙○○抗辯其就第(2)筆借款自九十二年一
    月一日起始須給付遲延利息，應屬有據，而其自該日起應支付之利息，於次日（
    即九十二年一月二日）始負違約責任，被告丙○○○為被告乙○○之連帶保證人
    ，就第(2)筆借款之利息及違約金債務所負責任應與被告乙○○相同，從而，原告
    就第(2)筆借款僅得請求被告二人給付自附表編號二所示之日起算之利息與違約金
    ，逾該部分之請求於法無據。
六、按稱消費借貸者，謂當事人一方移轉金錢或其他代替物之所有權於他方，而約定
    他方以種類、品質、數量相同之物返還之契約；而借用人應於約定期限內，返還
    與借用物種類、品質、數量相同之物。又稱保證者，除契約另有訂定外，包含主
    債務之利息、違約金、損害賠償及其他從屬於主債務之負擔；連帶債務之債權人
    ，得對債務人中之一人或數人或其全體同時或先後請求全部或一部之給付，民法
    第四百七十四條第一項、第四百七十八條前段、第七百三十九條、第七百四十條
    及第二百七十三條第一項分別定有明文。本件被告乙○○以另被告丙○○○為連
    帶保證人向原告借款共計一千一百萬元，惟就第(1)筆借款未依約按期繳納本息，
    迄今尚積欠原告如附表編號一所示之借款本金、利息及違約金，則依其與原告所
    訂消費借貸契約第九條第二項第一款所定，其債務已視為全部到期；至其就第(2)
    筆借款於清償期屆至後亦未將本息清償完畢，尚積欠原告如附表編號二所示之借
    款本金、利息及違約金，是其就上開債務均應依前揭規定負清償責任。被告丙○
    ○○係被告乙○○之連帶保證人，即不得依民法第七百四十五條規定，主張在原
    告未就被告乙○○之財產強制執行無效果前，拒絕向原告清償，另依前開民法第
    七百四十條規定，其就被告乙○○所負前揭借款本金、利息及違約金等債務應負
    連帶清償責任。從而，原告依消費借貸及連帶保證之法律關係，請求被告二人連
    帶為如主文第一項所示之給付部分，為有理由，應予准許。至原告請求被告就第
    (2)筆借款應給付自九十一年十二月十三日起至同年月三十一日止之利息及自九十
    一年十二月十四日起至九十二年一月一日止之違約金部分，為無理由，應予駁回
    。
據上論結，本件原告之訴為一部有理由、一部無理由，依民事訴訟法第三百八十五條
第一項前段、第七十九條但書、第八十五條第二項，判決如主文。
中      華      民      國    九十二    年      六      月    二十四    日
                                 臺灣臺中地方法院民事第一庭
~B法      官  鍾啟煒
右為正本係照原本作成
對本判決上訴，須於判決送達後廿日內向本院（臺中市○○路○段九一號）提出上訴
狀（須按對造人數提出繕本）
中      華      民      國    九十二    年      六      月     二十六    日
~B法院書記官
~F0
~T40
附表
┌──┬─────┬──────┬──────────────┐
│編號│ 金    額 │ 利       息│ 違          約          金 │
│    │（新臺幣）│  （民國）  │         （民  國）         │
├──┼─────┼──────┼──────────────┤
│    │ 壹仟萬元 │自91．05．13│ 自91．06．14起至清償日止， │
│    │          │起至清償日止│ 逾期在六個月以內者，按上開 │
│ 一 │          │按週年利率百│ 利率百分之十，逾期超過六個 │
│    │          │分之六點一一│ 月者，按上開利率百分之二十 │
│    │          │計算        │ 計算                       │
├──┼─────┼──────┼──────────────┤
│    │ 壹佰萬元 │自92．01．01│ 自92．01．02起至清償日止， │
│    │          │起至清償日止│ 逾期在六個月以內者，按上開 │
│ 二 │          │按週年利率百│ 利率百分之十，逾期超過六個 │
│    │          │分之七點七一│ 月者，按上開利率百分之二十 │
│    │          │零計算      │ 計算                       │
└──┴─────┴──────┴──────────────┘


司法院資訊處製作；財團法人民間司法改革基金會備份。
